【裁判字號】    89,易,1954
【裁判日期】    900830
【裁判案由】    竊盜等
【裁判全文】
臺灣桃園地方法院刑事判決                        八十九年度易字第一九五四號
    公  訴  人  臺灣桃園地方法院檢察署檢察官
    被      告  丙○○
右列被告因竊盜等案件，經檢察官提起公訴（八十九年度偵字第九九五九號）及移送
併辦（八十九年度偵字第一一一二０號），本院判決如左：
        主  文
丙○○意圖為自己不法之所有，而侵占離本人所持有之物，處罰金仟元，如易服勞
役，以佰元折算壹日。又連續偽造署押，足以生損害於公眾及他人，處有期徒刑陸
月，如易科罰金，以佰元折算壹日，如附表一、二所示之筆錄及通知單上偽造之「
林明忠」簽名拾貳枚及指印貳拾壹枚、如附表三所示之通知單上偽造之「甲○○」簽
名及指印各貳枚均沒收。
被訴竊盜部分免訴。
        事  實
一、丙○○於民國八十九年三月中旬某日傍晚，在桃園縣中壢市○○路與延平路口之
    「長江加油站」前，拾獲林明忠所有經竊賊竊取後遺留在該處之脫離林明忠本人
    持有之皮包一個（內有林明忠之國民身分證、健保卡及電話卡），竟意圖為自己
    不法之所有，予以侵占入己，於翌日晚間，在桃園縣中壢市○○○路三十七號住
    處，丙○○思及因案被通緝，竟另行起意，擅自將前開「林明忠」之國民身分證
    上林明忠之照片予以換貼成其自己之照片，而予變造國民身分證，供日後持以行
    使以規避員警之查緝，足以生損害於林明忠及戶政機關對國民身分證核發管理之
    正確性。丙○○復另基於行使前開變造國民身分證及偽造署押之概括犯意，於八
    十九年三月三十日晚間七時許，在桃園縣中壢市○○路二十四號前，因涉嫌竊取
    成保玉所有之車牌號碼ＬＪ─三九七七號自用小客車為警查獲（竊盜部分，業經
    本院另案判決確定，詳如後述），詎其為掩飾通緝犯之身分，即將上開變造之國
    民身分證持以行使出示於查獲之員警，冒用林明忠之名應訊，並接續在如附表一
    所示之筆錄及通知單上偽造林明忠之簽名及指印；又於八十九年四月二十三日凌
    晨二時十五分許，在桃園縣中壢市○○路與嘉興二街口，再因涉嫌竊取許戴秀琴
    所有之車牌號碼ＭＫ─二九四六號自用小貨車為警查獲（此部分竊盜，亦經本院
    另案判決確定，詳如後述），其為掩飾通緝犯之身分，仍基於前述概括犯意，將
    上開變造之國民身分證持以行使出示於查獲之員警，又冒用林明忠之名應訊，並
    亦接續在如附表二所示之筆錄及通知單上再度偽造林明忠之簽名及指印，足以生
    損害於林明忠及司法機關對於刑事案件偵查、審理之正確性，嗣於八十九年四月
    二十六日，林明忠本人因接獲臺灣桃園地方法院檢察署檢察官聲請簡易判決處刑
    書，隨即於翌日前往桃園縣警察局中壢分局普仁派出所報案處理，經桃園縣警察
    局中壢分局將丙○○於八十九年四月二十三日冒名應訊所製作之指紋卡送往內政
    部警政署刑事警察局鑑定比對，鑑定比對結果認與檔存之丙○○指紋相符，始查
    悉丙○○冒名應訊並偽造署押；其後於八十九年六月二日下午三時三十分許，丙
    ○○騎乘竊得之車牌號碼ＩＰＹ─七五七號重型機車，行經桃園縣中壢市○○路
    ○道時再次為警查獲，又冀圖掩飾身分，乃冒用其堂兄「甲○○」（按其伯父從
    母姓）之名應訊，並仍基於前述偽造署押之概括犯意，接續在如附表三所示之通
    知單上偽造甲○○之簽名及指印，足以生損害於甲○○及司法機關對於刑事案件
    偵查、審理之正確性，旋因承辦警員打電話至甲○○住處詢問而查知偽造甲○○
    署押。
二、案經桃園縣警察局中壢分局報請臺灣桃園地方法院檢察署檢察官偵查起訴及移送
    併案審理。
        理  由
一、右揭事實，業據被告丙○○坦承不諱，並經被害人林明忠、甲○○於警訊中指述
    屬實，並有如附表一、二、三所示分別冒林明忠、甲○○之名應訊而偽造簽名及
    捺指印之筆錄以及通知單附卷可稽，復有內政部警政署刑事警察局局紋字第五一
    三號鑑定書一份（按係比對冒林明忠之名所捺之指印）、內政部警政署刑事警察
    局八十九年七月七日局紋字第七八六號鑑定書一份（按係比對冒甲○○之名所捺
    之指印）在卷可憑，綜上，本件事證明確，被告之犯行均堪以認定。
二、被告將拾獲之上開國民身分證予以侵占入己後，竟又加以變造之，自足生損害於
    原證照所有人及戶政機關對於國民身分證核發管理之正確性，嗣將該變造之國民
    身份證持以行使出示予查獲之員警以冒名應訊，並在如附表一、二所示之筆錄及
    通知單上偽造「林明忠」之簽名及指印，顯足以生損害於林明忠及司法機關對於
    刑案偵查、審理之正確性，其後又在如附表三所示之通知單上偽造「甲○○」之
    簽名及指印，亦足以生損害於甲○○及司法機關對於刑案偵查、審理之正確性。
    核被告本件所為，先後分別犯有刑法第三百三十七條之侵占離本人所持有之物罪
    、同法第二百十六條行使第二百十二條之變造特種文書罪、同法第二百十七條第
    一項之偽造署押罪；公訴意旨認被告拾獲脫離林明忠本人持有之內有林明忠之國
    民身分證、健保卡及電話卡之皮包一個並予以侵占入己部分，應依刑法第三百四
    十九條第一項之收受贓物罪處斷，尚有未洽，惟起訴之社會基本事實相同，此部
    分應依法變更起訴法條。被告變造特種文書即變造國民身分證後進而持以行使，
    變造之低度行為應為行使之高度行為所吸收，不另論罪。又被告先後三次於每次
    為警查獲後分別在如附表一、二、三所示之筆錄及通知單上偽造簽名及指印，其
    於每次為警查獲後均僅基於一個偽造署押之犯意，雖然被告分別於每一附表之偽
    造簽名及指印之舉動固有多次，惟因係以單一偽造署押之犯意下接續進行，故就
    每一附表之多次舉動仍僅成立一個偽造署押罪，計有先後三次之偽造署押犯行；
    被告先後二次行使變造特種文書及先後三次偽造署押之犯行，均時間緊接，分別
    觸犯犯罪構成要件相同之罪名，顯係各別基於概括犯意反覆為之，為連續犯，應
    依刑法第五十六條之規定，各論以一罪，並加重其刑。又被告所犯上述行使變造
    特種文書及偽造署押二罪之間，具有方法結果之牽連關係，依刑法第五十五條之
    規定，應從一重之偽造署押罪處斷。被告所犯上開侵占離本人所持有之物罪及偽
    造署押罪等二罪之間，犯意各別，行為互殊，應予分論併罰。再公訴人就被告所
    犯行使變造特種文書罪部分，於起訴法條雖未論及，惟起訴事實已記載明確，且
    屬裁判上一罪關係，另就被告如附表三所示之偽造署押之犯行部分，雖未據起訴
    ，惟此部分與檢察官起訴之偽造署押之事實部分，具有連續犯之裁判上一罪關係
    ，為起訴效力所及，本院均應併予審理論究。又被告行為後，刑法第四十一條就
    易科罰金之規定，將原「犯最重本刑為三年以下有期徒刑以下之刑之罪，而受六
    月以下有期徒刑或拘役之宣告，因身體、教育、職業或家庭之關係，執行顯有因
    難者，得以一元以上三元以下折算一日，易科罰金」之規定，於九十年一月四日
    修正為刑法第四十一條第一項前段，修正後之新規定為「犯最重本刑為五年以下
    有期徒刑以下之刑之罪，而受六個月以下有期徒刑或拘役之宣告，因身體、教育
    、職業、家庭之關係或其他正當事由，執行顯有困難者，得以一元以上三元以下
    折算一日，易科罰金」，上開修正後之新規定已於九十年一月十日經總統公布，
    而於同年一月十二日生效施行，是被告行為後法律已有變更，就有關宣告易科罰
    金部分，應依刑法第二條第一項前段之規定，適用裁判時即修正後之刑法第四十
    一條第一項前段之規定，附此敘明。爰審酌被告之素行、犯罪之動機、手段、所
    生之危害及犯罪後之態度等一切情狀，分別量處如主文所示之刑，並分別諭知易
    服勞役及易科罰金之折算標準。如附表一、二所示之筆錄及通知單上偽造之「林
    明忠」簽名十二枚及指印貳拾壹枚、如附表三所示之通知單上偽造之「甲○○」
    簽名及指印各二枚，均應依刑法第二百十九條之規定宣告沒收。至被告變造之前
    開國民身分證，業經被告於八十九年六月初丟棄，已據其供明在卷，且未扣案，
    顯已滅失，故該變造之國民身分證上變造部分即換貼之被告照片一枚亦顯已隨同
    滅失，爰不為沒收之諭知，併此敘明。
三、公訴意旨另以：被告丙○○意圖為自己不法之所有，並基於概括之犯意，先於八
    十九年三月三十日晚間七時許，在桃園縣中壢市○○路二十四號前，竊取成保玉
    所有之車牌號碼ＬＪ─三九七七號自用小客車；復於八十九年四月二十三日凌晨
    二時十五分許，在桃園縣中壢市○○路與嘉興二街口，竊取許戴秀琴所有之車牌
    號碼ＭＫ─二九四六號自用小貨車，為警當場查獲，因認被告此部分涉犯刑法第
    三百二十條第一項之竊盜罪嫌等語。惟按案件曾經判決確定者，應諭知免訴之判
    決，刑事訴訟法第三百零二條第一款定有明文。經查，本件被告被訴於上開時地
    ，先後竊取成保玉、許戴秀琴之前開車輛之犯行，業於八十九年九月三十日經本
    院以八十九年度易字第一五一四號案件判處有期徒刑五月，並於八十九年十一月
    二十日判決確定，有本院上開八十九年度易字第一五一四號判決正本及臺灣高等
    法院檢察署刑案紀錄檢覆表各一份附卷可按，並經本院調閱臺灣桃園地方法院檢
    察署九十年度執字第一五號卷宗查核無訛，前開業經判決確定之事實與本件被告
    被訴竊盜之犯罪事實，係同一案件，依照前開規定，被告涉嫌竊盜部分，既經判
    決確定，自應諭知免訴之判決。
四、臺灣桃園地方法院檢察署八十九年度偵字第一一一二０號移送併辦偵查卷內另指
    被告涉嫌於八十九年六月一日晚間十時許，在桃園縣八德市省道台一線高城段路
    旁，竊取乙○○所有之ＩＰＹ─七五七號重型機車部分，因未據起訴，且本件被
    告被訴竊盜之犯罪部分，既經諭知免訴之判決，已如前述，此部分即與本件不生
    連續犯之裁判上一罪關係，本院無從併予審究，此部分應由檢察官依法另行處理
    ，併予敘明。
據上論斷，應依刑事訴訟法第二百九十九條第一項前段、第三百條、第三百零二條第
一款，刑法第二條第一項前段、第五十六條、第二百十六條、第二百十二條、第二百
十七條第一項、第三百三十七條、第五十五條、修正後第四十一條第一項前段、第四
十二條第二項、第二百十九條，罰金罰鍰提高標準條例第一條前段、第二條，判決如
主文。
本案經檢察官蔡孟利到庭執行職務。
中      華      民      國    九十      年      八      月     三十     日
                                臺灣桃園地方法院刑事第六庭
                                      法  官  曾  家  貽
右正本證明與原本無異。
如不服本判決，應於判決送達後十日內，向本院提出上訴狀（須附繕本）。
                                      書記官  王  元  宏
中      華      民      國    九十      年      九      月     十一 日
附表一：
┌──┬───────┬───────┬───────┬────────┐
│編號│  時   間     │   地   點    │    筆  錄    │    偽  造      │
├──┼───────┼───────┼───────┼────────┤
│ 一 │八十九年三月三│桃園縣警察局中│警員製作之第一│林明忠之簽名及指│
│    │十日晚間七時二│壢分局文化派出│次調查筆錄上  │印各一枚        │
│    │十分許        │所            │              │                │
├──┼───────┼───────┼───────┼────────┤
│ 二 │八十九年三月三│桃園縣警察局中│警員製作之逮捕│林明忠之簽名及指│
│    │十日          │壢分局文化派出│通知上        │印各一枚        │
│    │              │所            │              │                │
├──┼───────┼───────┼───────┼────────┤
│ 三 │八十九年三月三│桃園縣警察局中│警員製作之被告│林明忠之簽名及指│
│    │十日晚間八時二│壢分局文化派出│可行使權利告知│印各一枚        │
│    │十分許 │所            │通知單上      │                │
├──┼───────┼───────┼───────┼────────┤
│ 四 │八十九年三月三│桃園縣警察局中│警員製作之第二│林明忠之簽名二枚│
│    │十日晚間九時十│壢分局文化派出│次調查筆錄上  │及指印七枚      │
│    │分許          │所            │              │                │
├──┼───────┼───────┼───────┼────────┤
│ 五 │八十九年三月三│臺灣桃園地方法│檢察官偵訊之訊│林明忠之簽名一枚│
│    │十一日下午三時│院檢察署偵查庭│問筆錄上      │                │
│    │三十分許      │              │              │                │
└──┴───────┴───────┴───────┴────────┘
附表二：
┌──┬───────┬───────┬───────┬────────┐
│編號│  時   間     │   地   點    │    筆  錄    │    偽  造      │
├──┼───────┼───────┼───────┼────────┤
│ 一 │八十九年四月二│桃園縣警察局中│警員製作之第一│林明忠之簽名二枚│
│    │十三日凌晨三時│壢分局普仁派出│次調查筆錄上  │及指印八枚      │
│    │五十五分許    │所            │              │                │
├──┼───────┼───────┼───────┼────────┤
│ 二 │八十九年四月二│桃園縣警察局中│警員製作之逮捕│林明忠之簽名及指│
│    │十三日        │壢分局普仁派出│通知上        │印各一枚        │
│    │              │所            │              │                │
├──┼───────┼───────┼───────┼────────┤
│ 三 │八十九年四月二│桃園縣警察局中│警員製作之通知│林明忠之簽名及指│
│    │十三日        │壢分局普仁派出│親友單上      │印各一枚        │
│    │              │所            │              │                │
├──┼───────┼───────┼───────┼────────┤
│ 四 │八十九年四月二│桃園縣警察局中│警員製作之被告│林明忠之簽名及指│
│    │十三日凌晨三時│壢分局普仁派出│可行使權利告知│印各一枚        │
│    │許            │所            │通知單上      │                │
├──┼───────┼───────┼───────┼────────┤
│ 五 │八十九年四月二│臺灣桃園地方法│檢察官偵訊之訊│林明忠之簽名一枚│
│    │十三日晚間七時│院檢察署第十偵│問筆錄上      │                │
│    │三十分許      │查庭          │              │                │
└──┴───────┴───────┴───────┴────────┘
附表三：
┌──┬───────┬───────┬───────┬────────┐
│編號│  時   間     │   地   點    │    筆  錄    │    偽  造      │
├──┼───────┼───────┼───────┼────────┤
│ 一 │八十九年六月二│內政部警政署國│警員製作之逮捕│甲○○之簽名及指│
│    │日            │道公路警察局省│通知上        │印各一枚        │
│    │              │道第一隊刑事組│              │                │
├──┼───────┼───────┼───────┼────────┤
│ 二 │八十九年六月二│ 同 右     │警員製作之被告│甲○○之簽名及指│
│    │日下午四時許  │              │可行使權利告知│印各一枚        │
│    │              │              │通知單上      │                │
└──┴───────┴───────┴───────┴────────┘
附論罪科刑依據之法條：
刑法第三百三十七條：
意圖為自己或第三人不法之所有，而侵占遺失物、漂流物或其他離本人所持有之物者
，處五百元（現已提高十倍為五仟元）以下罰金。
刑法第二百十二條：
偽造、變造護照、旅券、免許證、特許證及關於品行、能力、服務或其他相類之證書
、介紹書，足以生損害於公眾或他人者，處一年以下有期徒刑，拘役或三百元（現已
提高十倍為三仟元）以下罰金。
刑法第二百十六條：
行使第二百十條至第二百十五條之文書者，依偽造、變造文書或登載不實事項或使登
載不實事項之規定處斷。
刑法第二百十七條第一項：
偽造印章、印文或署押，足以生損害於公眾或他人者，處三年以下有期徒刑。


司法院資訊處製作；財團法人民間司法改革基金會備份。
